臺灣新北地方法院三重簡易庭裁定
111年度重秩聲字第9號
原處分機關  新北市政府警察局三重分局  

聲明異議人
即受處分人  歐陽慧珍




上列聲明異議人即受處分人因違反社會秩序維護法案件，對於新
北市政府警察局三重分局於民國111年9月6日所為之處分（新北
警重刑字第1113859322號）聲明異議，本院裁定如下：
    主  文
一、原處分撤銷。
二、歐陽慧珍不罰。
    理  由
一、按被處罰人不服警察機關之處分者，得於處分書送達之翌日
    起5日內聲明異議。聲明異議，應以書狀敘明理由，經原處
    分之警察機關向該管簡易庭為之，社會秩序維護法第55條定
    有明文。查，原處分機關於民國111年9月6日以新北警重刑
    字第1113859322號處分書裁處聲明異議人即受處分人（下稱
    異議人）新臺幣（下同）3,000元，該處分書於111年9月12
    日送達異議人，而異議人於同年9月15日聲明異議等情，有
    新北市政府警察局三重分局送達證書、聲明異議書在卷可稽
    ，本件異議人聲明異議並未逾異議期間，合先敘明。
二、原處分意旨略以：異議人於111年8月13日18時28分許，在新
　　北市○○區○○○路000號2樓、4樓（歐陽慧珍舞蹈團），
　　製造噪音，妨害公眾安寧，爰依社會秩序維護法第72條第3
　　款規定，處聲明異議人3,000元之罰鍰。
三、異議人聲明異議所持理由略以：歐陽慧珍舞蹈團及舞蹈短期
    補習班為政府合法設立登記在案，伊經營該舞蹈團約30年時
    間，從未有住戶因噪音而提出檢舉。詎檢舉人於108年間遷
    入該棟大樓後，本身違反該棟大樓建物使用用途在先，嗣後
    不斷藉故檢舉其製造噪音、妨害安寧等情，然經新北市政府
    環境保護局稽查後認為從檢舉人居住處所量測，並未超過營
    業場所第三類管制區晚間噪音管制標準，且異議人為善盡防
    免聲響影響鄰居，遂已雇工加強建物隔音設備，又原處分機
    關並未派員實際至現場勘查，未身歷其境瞭解其音量等影響
    程度，是原處分機關依社會秩序維護法第72條第3款予以處
    罰，顯有未當，請求撤銷原處分等語。
四、按法院受理違反社會秩序維護法案件，除本法有規定者外，
    準用刑事訴訟法之規定，社會秩序維護法第92條定有明文。
    又犯罪事實應依證據認定之，無證據不得認定犯罪事實，刑
    事訴訟法第154 條第2 項亦有明定。次按社會秩序維護法之
    立法目的在於維護公共秩序、確保社會安寧，是以行為人之
    行為必須確已達妨害公共秩序、擾亂社會安寧之程度，方得
    以違反社會秩序維護法罰之；又妨害安寧通常為鄰居報警，
    處理警員身歷其境瞭解，噪音確實傳於戶外，又經鄰居證實
    ，難以忍受者，始可認其妨害公眾安寧（司法院（81) 廳刑
    一字第329號本院板橋簡易庭81年元月份法律座談會結論參
     照）；又認定不利於被移送人之事實，須依積極證據，苟
     積極證據不足為不利於被移送人之認定時，即應為有利於
     被移送人之認定，更不必有何有利之證據。　　
五、本院之判斷：
　㈠按製造噪音或深夜喧嘩，妨害公眾安寧者，處6,000元以下罰
    鍰，社會秩序維護法第72條第3款定有明文。又該條所稱噪
    音，係指噪音管制法令規定之管制標準以外，不具持續性
    或不易量測而足以妨害他人生活安寧之聲音，違反社會秩序
    維護法案件處理辦法第11條亦有明定。準此，社會秩序維護
    法所處罰之「噪音」，固非以超過管制標準之聲音為限，而
    係以足以妨害他人生活安寧為其要件，然所謂製造噪音或深
    夜喧嘩達妨害公眾安寧之程度者，仍應於已使不特定之其他
    眾人所期望之安寧生活之心理狀態遭受干擾損害之情形，始
    足當之。
　㈡原處分機關認異議人有上開違反社會秩序維護法之行為，無
    非以檢舉人於警詢時之指述及其提出之錄影檔案為其憑據。
    惟查，異議人所使用之樓層與檢舉人聽聞噪音之處所均位於
    同棟大樓，且為上下樓層相近關係等情，業經異議人及檢舉
    人於警詢時陳稱明確，堪信非虛。雖檢舉人於111年8月13日
    14時許致電新北市政府警察局三重分局長泰派出所（下稱長
    泰所）檢舉歐陽慧珍舞蹈團有妨害安寧之情事，長泰所立即
    派員前往檢舉人家中，且到場員警有聽到持續性的小聲且低
    頻的跑跳聲等語，此固有長泰所111年9月13日員警職務報告
    及檢舉人錄音檔案為憑。然經本院勘驗檢舉人提出該日員警
    到場時之錄音即「111.8.13警察在現場聽到的錄音情狀」檔
    案，確實有聽到低頻之聲響，然現場環境聲響即檢舉人與員
    警之對話音量，其實早已遠大於該低頻之聲音，且再經本院
    勘驗其餘12個錄音檔案，除上開音樂低頻輕微聲音外，尚可
    清楚聽見幹道上公車靠站時開啟方向燈聲音，且其分貝量亦
    遠大於歐陽慧珍舞蹈團製造之聲響。是以，依卷內證據顯示
    歐陽慧珍舞蹈團所生聲響，尚未逾一般人依當地環境及生活
    作息狀況等所能容忍之範圍，即難遽認與社會秩序維護法所
    處罰之噪音之「足以妨害他人生活安寧」為其要件相符。何
    況，檢舉人所處大樓之一樓至五樓為供「商業用途」使用之
    目的，此有建物登記第一類謄本在卷可憑，而非單純供人居
    家使用所能比擬，自不得逕命異議人限縮其社會活動，俾符
    己身之需求，此亦為法益權衡下必然之結果。
　㈢又歐陽慧珍舞蹈團日前雖亦因發出音樂聲、重低音震動聲及
    跳動撞擊聲等方式長期製造噪音，影響住戶安寧，遭新北市
    政府警察局三重分局於110年10月16日以新北警重刑字第110
    3809337號之製造噪音，妨害安寧為由，處罰緩3,000元，經
    異議人異議後經本院於110年12月29日以110年度重秩聲字第
    6號三重簡易庭裁定駁回在案。然嗣後歐陽慧珍舞蹈團為降
    低舞蹈團所製造之聲響，遂於111年起委請工程行進行喇叭
    音箱減振工程、牆面吸音隔音工程、地板減振隔音等工程，
    此有111年3月31日、111年4月13日、111年6月1日報價單及
    統一發票在卷可憑，核與長泰所嗣於111年8月21日及29日查
    訪與歐陽慧珍舞蹈團較近樓層之住戶：「你是否曾遭該歐陽
    慧珍舞蹈團妨害安寧過？」，三名住戶分別表示：「有，他
    們跳舞都會影響到安寧，可是最近比較收。」、「最近都沒
    有。」、「現在已經沒有了。」等語；「你是否曾因妨害安
    寧而報案過？」，上開查訪三戶均表示：「未從報案過」等
    語，堪認異議人確實努力改善其所屬舞蹈團製造之聲響，且
    實際上確實已獲得減音、減振等效果。酌以大樓之結構、建
    材、牆面與樓地板厚度、密度等，均會影響大樓各樓層聲音
    傳導與隔音效果，且同一個聲源傳到不同位置，亦可能造成
    不同音效，縱檢舉人主觀感受此等聲音使其不堪其擾，然社
    會活動之聲響，應以是否超越一般人社會生活所能容忍之客
    觀標準決定，非單憑檢舉人主觀喜惡或感受為據，故自不能
    逕執此論斷歐陽慧珍舞蹈團所製造聲響確已足以影響公眾之
    生活安寧，而應以社會秩序維護法相繩。
六、綜上，本件異議為有理由，原處分應予撤銷，並由本院為異
    議人不罰之諭知。
七、依社會秩序維護法第57條第2項後段，裁定如主文。　
中　　華　　民　　國　　111 　年　　10　　月　　24　　日
                  三重簡易庭  法　官  王凱俐
以上正本證明與原本無異。
本件不得抗告。
中　　華　　民　　國　　111 　年　　10　　月　　24　　日
                              書記官  李采錡